【裁判字號】    94,訴,2378
【裁判日期】    950227
【裁判案由】    毒品危害防制條例
【裁判全文】
臺灣板橋地方法院刑事判決              94年度訴字第2378號
公  訴  人  臺灣板橋地方法院檢察署檢察官
被      告  甲○○
                    樓（另案於臺灣桃園女子監獄執行中）
選任辯護人  廖年盛律師
上列被告因毒品危害防制條例案件，經檢察官提起公訴（94年度
毒偵字第5669號），本院判決如下：
    主  文
甲○○施用第一級毒品，累犯，處有期徒刑壹年。
    事  實
一、甲○○前曾犯贓物、違反毒品危害防制條例（多次）等案件
    ，其中於民國（下同）89年間，因施用毒品案件，經送觀察
    、勒戒結果，認有繼續施用毒品傾向，復自89年10月4 日起
    ，令入臺灣桃園女子戒治所施以強制戒治，同時，該案並經
    臺灣板橋地方法院檢察署檢察官向本院聲請簡易判決處刑，
    由本院判處有期徒刑5 月確定，迨90年6 月1 日，因執行該
    等徒刑（5 月），遂停止戒治釋放出戒治所，旋進入臺灣桃
    園女子監獄執行徒刑，迄90年8 月6 日，改易科罰金執行完
    畢出監，於同年9 月19日，其強制戒治亦執行完畢，詎猶不
    知悛悔，復基於施用第一級毒品海洛因之犯意，於93年12月
    19日凌晨3 時許向前回溯96小時內之某時點（扣除自警方查
    獲時起迄採尿時止之不可能施用毒品期間），在不詳地點，
    施用第一級毒品海洛因1 次。嗣於93年12月19日凌晨1 時30
    分許，在桃園縣新屋鄉○○○路○ 段11號，因另涉刑案暨另
    案通緝中，遭警方循線查緝逮捕，經採集其尿液檢體送驗後
    ，始查悉上情。
二、案經桃園縣政府警察局楊梅分局報告臺灣桃園地方法院檢察
    署檢察官，呈請臺灣高等法院檢察署檢察長令轉臺灣苗栗地
    方法院檢察署檢察官偵查後，再呈請臺灣高等法院檢察署檢
    察長令轉臺灣板橋地方法院檢察署檢察官偵查起訴。
    理  由
一、訊據被告甲○○矢口否認有何施用第一級毒品海洛因犯行，
    辯稱：伊僅曾施用第二級毒品安非他命，並無施用海洛因之
    情形云云；選任辯護人亦為被告辯稱：被告毒品前案均為施
    用第二級毒品安非他命者，未曾涉犯用施用第一級毒品海洛
    因案件（僅於93年間，曾因涉嫌施用第一級毒品海洛因案件
    ，惟該案由檢察提起公訴後，業經本院諭知無罪確定），倘
    被告果有施用第一級毒品海洛之情事，必具有成隱性，衡情
    焉有未曾涉犯施用第一級毒品案件之可能，且本件亦有可能
    係被告男友施用海洛因之殘渣沾黏至被告所使用之安非他命
    吸食器所致，亦有可能係被告吸食其男友施用海洛因時所產
    生之「二手煙」所致，尚無從遽認被告成立施用第一級毒品
    海洛因罪責云云。經查：
    (一)被告為警查獲後，於93年12月19日凌晨3 時許所採集之尿
      液檢體，經送請臺灣尖端先生技醫療股份有限公司遞以酵
      素免疫分析法及氣相層析質譜儀分析法，實施初步檢驗及
      確認鑑驗結果，均呈嗎啡陽性反應，有該公司開濫用藥物
      檢驗報告書暨被採尿人姓名編號對照表各1 份在卷可查，
      而海洛因經注射入人體後，其代謝物嗎啡之平均可檢出時
      限約為26小時，復有行政院衛生署藥物食品檢驗局81年9
      月8 日（81）藥檢壹字第8114885 號函影本1 份在卷足憑
      ，並為本院職務上早已知悉之事項，據此，足見被告於上
      開採集尿液檢體前26小時內之某時點，曾有施用第一級毒
      品海洛因，否則其尿液檢體中，殊無檢驗出呈嗎啡陽性反
      應之可能，是本院因認被告於93年12月19日凌晨3 時許向
      前回溯96小時內之某時點（扣除自警方查獲時起迄採尿時
      止之不可能施用毒品期間），確有施用第一級毒品海洛因
      之行為。
    (二)被告暨其選任辯護人雖為上述辯解，然被告先前僅有施用
      第二級毒品安非他命之前案紀錄，與其於本案中是否有施
      用第一級毒品海洛因犯行之間，本無必然關連性，已難認
      此部分辯詞，有何足以動搖本案積極證據證明力之情事；
      次被告為警查獲時所採集之上開尿液檢體，經本院依選任
      辯護人之聲請送由法務部調查局以螢光偏免疫法及氣相層
      析質譜儀鑑驗結果，仍呈現嗎啡陽性反應，有該局95年1
      月4 日調科壹字第09462104040 號檢驗通知書1 紙在卷足
      憑，且尿液檢體中濫用藥物或其代謝物之濃度高於或等於
      （cut off)濃度者，應認定為陽性，該局複驗鴉片類毒品
      檢驗嗎啡之閾值定在100ng/ml，本件被告尿液檢體經檢驗
      結果，嗎啡濃度為1003ng/ml 、可待因濃度為143ng/ml，
      因其中檢驗出之嗎啡濃度「遠大於」該局所定之嗎啡閾值
      ，且其嗎啡濃又「遠大於」可待因濃度，故判定為嗎啡陽
      性反應等節，亦據該局併覆於上開檢驗通知書內，再一般
      實務上常用之尿液安非他命或嗎啡篩檢方式，固包括酵素
      免疫分析法、薄層色層分析法、放射免疫分析法等檢驗結
      果，在文獻報告中，確實有因藥品或食物交叉反應，可在
      尿液測試中產生偽陽性之安非他命或嗎啡反應，某些成藥
      （如減肥藥、解除鼻充血藥物、感冒藥劑、含茶鹼之支氣
      管擴張劑、止咳藥物、鎮咳藥物等）中之成份因與安非他
      命亦有類似作用，可產生與安非他命之交叉反應，使尿液
      測試呈現偽陽性，但利用精密之儀器分析，將可排除偽陽
      性之可能，因此篩檢結果必須進一步確認，在目前最常採
      用之確認方法為氣相層析質譜儀法，此乃因在良好操作條
      件下，以氣相層析質譜儀作用及其代謝產物之定性及定量
      分析，幾乎不會有偽陽性反應產生之可能等節，復有行政
      院國軍退除役官兵輔導委員會臺北榮民總醫院83年4 月7
      日（83）北總內字第03059 號函影本1 份附卷可稽，本件
      被告之尿液檢體，經先後二次由不同鑑定機關分別以最精
      密且可排除偽陽性可能之氣相層析質譜儀分析法實施鑑定
      ，其結果既均呈嗎啡陽性反應，自難認其間有何偽陽性或
      誤判之情形，亦難認被告暨其選任辯護人所辯「二手煙」
      、「海洛因殘渣沾黏安非他命吸食器」等節，有足以動搖
      本案積極證據證明力之合理基礎，本院因認被告空言否認
      此部分犯行，顯屬事後圖卸推托之詞，不足採信。
    (三)被告先前如事實欄所載，因施用毒品案件，經送觀察、勒
      戒結果，認有繼續施用毒品傾向，復自89年10月4 日起，
      令入臺灣桃園女子戒治處所施以強制戒治，迨90年6 月1
      日，因執行徒刑而停止戒治釋放出所，旋進入臺灣桃園女
      子監獄執行徒刑，迄90年8 月6 日，改易科罰金執行完畢
      出監，同年9 月19日，其強制戒治亦執行完畢後，復於5
      年內，在上揭事實欄所載之時、地，施用第一級毒品海洛
      因等節，有臺灣高等法院被告前案紀錄表1 份在卷足憑，
      堪認被告確係前經觀察、勒戒暨強制戒治執行完畢釋放後
      ，5 年內再犯本案之施用第一級毒品海洛因行為，核與毒
      品危害防制條例第23條第2 項之規定相符，殆無疑問。
    (四)綜上所述，本案事證已臻明確，被告犯行洵堪認定。
二、查海洛因為毒品危害防制條例第2 條第1 項第1 款明定之第
    一級毒品，不得持有、施用及販賣，本件被告前經觀察、勒
    戒暨強制戒治執行完畢釋放後，5 年內再犯上揭施用第一級
    毒品海洛犯行，核其所為，係毒品危害防制條例第10條第1
    項之施用第一級毒品罪，其持有第一級毒品海洛因之低度行
    為，應為施用第一級毒品海洛因之高度行為所吸收，不另論
    罪。被告曾於89年間，因施用毒品案件，經本院判處有期徒
    刑5 月確定，甫於90年8 月6 日執行完畢，有臺灣高等法院
    被告前案紀錄表1 份在卷足憑，其於前案有期徒刑執行完畢
    後5 年內，再犯本案有期徒刑以上之罪，為累犯，應依刑法
    第47條規定加重其刑。爰審酌被告前經觀察、勒戒及強制戒
    治，仍未戒斷其施用毒品之惡習，並參酌其犯罪動機、目的
    、手段、所生戕害其身心情形及犯罪後態度等一切情狀，量
    處如主文所示之刑，以示懲儆，至公訴人雖對被告具體求處
    有有期徒刑1 年6 月之刑罰，惟本院衡酌被告之全部犯罪情
    狀暨其犯罪態度後，認倘處以該等刑罰，稍嫌過重，爰仍妥
    適量處如主文所示之刑，附此敘明。
據上論斷，應依刑事訴訟法第299 條第1 項前段，毒品危害防制
條例第10條第1 項，刑法第11條前段、第47條，判決如主文。
本案經檢察官陳銘祥到庭執行職務。
中    華    民    國    95    年    2     月    27    日
                  刑事第六庭  審判長法  官  王屏夏
                                    法  官  彭全曄
                                    法  官  王偉光
以上正本證明與原本無異。
如不服本判決，應於判決送達後10日內向本院提出上訴狀。
                                    書記官  楊璧華
中    華    民    國    95    年    2     月    27    日
附錄本案論罪科刑法條全文：
毒品危害防制條例第10條：
施用第一級毒品者，處六月以上五年以下有期徒刑。
施用第二級毒品者，處三年以下有期徒刑。


司法院資訊處製作；財團法人民間司法改革基金會備份。
